臺灣高等法院高雄分院刑事判決　　　 96年度交上易字第105號
上　訴　人　臺灣屏東地方法院檢察署檢察官
上　訴　人
即　被　告　丁○○
選任辯護人　廖虹羚律師
上列上訴人因被告過失傷害案件，不服臺灣屏東地方法院96年度
交易字第36號中華民國96年7 月13日第一審判決（起訴案號：臺
灣屏東地方法院檢察署95年度偵字第6473號），提起上訴，本院
判決如下：
     主  文
原判決撤銷。
丁○○過失傷害人致重傷，處有期徒刑捌月，減為有期徒刑肆月
，如易科罰金，以銀元參佰元即新台幣玖佰元折算壹日。
     事  實
一、丁○○領有普通小型車駕駛執照，於民國94年10月17日17時
    25分許，駕駛車號1328-JV 自小客車，沿屏東縣長治鄉○○
    路由北往南朝繁華方向行駛，原應注意汽車在未劃標線之道
    路，應靠右行駛，且該路段因施作工程而路面減縮，而屬道
    路理路段，應不得超車，依當時夜間無照明、路面濕潤，惟
    視距良好之情狀，並無不能注意之情事，詎竟疏未注意，偏
    左超越同向在前行駛之預拌混凝土車，適見丙○○騎乘車號
    J2H-295 號重機車沿德華路由南往北方向行駛，亦疏未注意
    靠右行駛，丁○○緊急駛返其車道，惟仍閃避不及，於駛至
    德華路屏26標示牌附近時，丙○○所騎機車之前方車頭撞擊
    丁○○所駕自小客車左前車頭，丙○○因而人車倒地，受有
    巨大顏面撕脫傷併大出血、雙側上顎骨折、左側顴骨骨折、
    下顎骨折等傷害，經送醫救治，多次手術重建，現臉部仍存
    多處明顯疤痕及臉部異常變形之重大難治之傷害。丁○○於
    肇事後，犯罪未被發覺前，在現場等候，並向據報前往現場
    處理之警員甲○○坦承肇事，自首而願接受裁判。
二、案經丙○○委任歐陽志宏律師訴請臺灣屏東地方法院檢察署
    檢察官偵查起訴。
     理  由
一、卷附高雄醫學大學附設中和紀念醫院診斷證明書、財團法人
    長庚紀念醫院96年4 月27日（96）長庚院高字第633761號函
    係屬該院醫師本於專業於渠等診治告訴人傷勢之經過所製成
    ，就本案車禍而言，與被告或告訴人均無利害關係，應具有
    可信性，依刑事訴訟法第159 條之4 第3 款之規定，得為證
    據；另道路交通事故調查報告表係屬員警甲○○於審判外之
    書面陳述；另乙○○於檢察事務官之供述（甲○○、乙○○
    於原審、本院作證時，就渠等所製作之報告表、或於檢察事
    務官詢問時之供述，並無涉及相符或有不符之情事），亦屬
    證人於審判外之供述，被告及檢察官均同意為證據，本院審
    酌該等陳述作成時之情況，並無任何不法之情事，認為適當
    ，認有證據能力。
二、訊據上訴人即被告丁○○供認有於右揭時地駕車與告訴人發
    生車禍，告訴人因而受傷之事實，惟矢口否認有過失犯行，
    辯稱：本件車禍係因告訴人車速過快，未靠右行駛，於未畫
    標線之肇事路段接近道路中心點，適該路段凹不平且濕滑，
    導致告訴人車輛失控撞向對向之被告所駕駛之汽車云云。
三、然查：
(一)、證人即告訴人丙○○於原審審理中證稱：伊因車禍後記憶力
    受損，只記得被車子撞到，怎麼被撞，伊不記得了等語（原
    審卷第33頁背面），證人即現場處理員警甲○○固於原審審
    理中具結供證：當時道路施工，有灑水，看不出撞擊點的位
    置等語（原審卷第33頁）等語，是由渠等證言，並無從得知
    肇事之情節。然依道路交通事故現場圖所載及卷附兩車受損
    之照片所示，被告之車停放該道路往南方向之右側，緊臨路
    邊，告訴人之機車則停靠道路往北方向緊臨路邊，告訴人所
    騎乘機車之機車車頭前方受損，被告所駕駛之汽車左前方大
    燈、大燈下方之葉子板、及擋風玻璃左側破裂，顯然係機車
    前方與被告所駕駛之汽車左前方發生碰撞，參以被告供述當
    時伊前方有預拌混凝土車，且伊車道係塞車之情形，及前述
    兩車車損位置等客觀情事研判，被告當時應係欲偏左超越前
    方之預拌混凝土車，突見告訴人未靠右行駛之機車，乃急返
    其車道，惟因2 車已十分接近，致告訴人所騎機車煞閃不及
    ，左前車頭撞擊被告自小客車之左前車頭。是被告與告訴人
    均未緊臨道路右側行駛之情，堪予認定。
(二)、被告雖以上詞為辯，證人乙○○於本院審理時並證稱伊當天
    乘坐被告所駕駛之車，車禍發生經過伊不知情，但車禍發生
    後伊有下車，當時雙方車子位置即如道路交通事故現場圖所
    載，並沒有移動過云云，惟被告自承伊車道塞車，其同向前
    方有1 台預拌混凝土車，而肇事地點復係直線路段，且視距
    良好，被告行駛方向右側（即告訴人左側）並無岔路，有道
    路交通事故調查報告表附卷可稽，則告訴人騎乘機車，於行
    經該路段時，既已知悉其對向車道塞車，左側並無岔路，依
    一般駕駛常情，斷無可能於騎經預拌混凝土車後突然偏左行
    駛而駛入對向車道與被告所駕自小客車發生擦撞。再者，若
    被告、乙○○所述車禍發生後，被告之車並無移動，且緊靠
    道路右邊等情屬實，則告訴人所騎乘之機車，於駛過預拌混
    凝土車，如有失控撞上已緊靠道路右側行駛被告所駕駛之汽
    車時，當係機車前方或一側，碰撞被告汽車之左側車身，被
    告汽車應為左側車身受損，況乙○○於檢察事務官詢問時，
    亦已供稱伊醒來時，其前方之水泥車距離被告駕駛之車約1
    、2 公尺等語，則告訴人縱有失控，亦不致將有機車先騎行
    至僅有1 、2 公尺間距之被告汽車正前方，再以其車頭與被
    告之車左前方發生對撞，且縱屬有之，兩車既正面對撞（汽
    車左側大燈左側之方向燈並破損，有照片可憑），機車受汽
    車之阻隔，碰撞後應倒置於汽車前方或左側，然此與本案兩
    車所呈現之車損狀況、兩車停放、倒地之位置均不符合，足
    證被告所辯與證人乙○○於本院證述情節均與事理有違，不
    足採信。
(三)、按汽車行經道路修理地段，應不得超車，道路交通安全規則
    第101 第1 款定有明文。被告考領有普通小型車駕駛執照，
    自應注意上開規定，且依當時夜間無照明、路面濕潤、道路
    施作工程，惟視距良好之情狀，有道路交通事故調查報告表
    附卷可稽，並無不能注意之情事，詎竟疏未注意靠右行駛，
    冒然超車肇致本件車禍，被告自應負過失責任。至告訴人未
    靠道路右側騎駛機車，亦有疏失，然此並不能解免被告過失
    之責任。
(四)、告訴人因本件車禍受有巨大顏面撕脫傷併大出血、雙側上顎
    骨折、左側顴骨骨折、下顎骨折等傷害，有高雄醫學大學附
    設中和紀念醫院診斷證明書附卷可稽。是被告之過失行為與
    告訴人所受之傷害間，顯具有相當之因果關係。綜上所述，
    被告所辯，係避就卸責之詞，委不足採。至於被告雖聲請傳
    訊證人甲○○以查明肇事地點在告訴人之車道及其製作分析
    研判表之正確性云云，惟證人甲○○已於原審結證看不出撞
    擊地點，另本院亦未採認甲○○製作之分析研判表為證據，
    核無調要必要性，併此敘明。本事證明確，被告犯行洵堪認
    定。
四、按行為後法律有變更者，適用行為時之法律。但行為後之法
    律有利於行為人者，適用最有利於行為人之法律，刑法第2
    條第1 項定有明文。查被告行為後，刑法部分條文於94年2
    月2 日修正公布，於95年7 月1 日施行，修正後刑法第33條
    、第62條、第41條關於罰金刑之最低度、自首應否減刑、易
    科罰金之折算標準均有變更，比較新舊法之規定，自應適用
    對被告有利之行為時法。
五、再按其他於身體或健康，有重大不治或難治之傷害，為重傷
    ，刑法第10條第4 項第6 款定有明文。經查，告訴人因本件
    車禍致受有巨大顏面撕脫傷併大出血、雙側上顎骨折、左側
    顴骨骨折、下顎骨折等傷害，經送醫救治，多次手術重建，
    現臉部仍存多處明顯疤痕及臉部異常變形等情，有財團法人
    長庚紀念醫院96年4 月27日（96）長庚院高字第633761號函
    附卷可憑。再就被告車禍前後之照片相對照以觀（偵查卷第
    75頁），堪認被告之容貌已難以治癒恢復，有重大難治之傷
    害，應達重傷害之程度。核被告所為，係犯刑法第284 條第
    1 項後段之過失致重傷罪（原起訴法條為同條第2 項後段之
    業務過失致重傷罪，公訴人已於原審審理期日當庭變更）。
    又被告於肇事後，犯罪未被發覺前，在現場等候，並向據報
    前往現場處理之警員甲○○坦承肇事，自首而接受裁判，業
    據證人甲○○於原審審理時證稱在卷（本院卷第33頁），堪
    認被告所為已符合刑法自首之規定，爰依修正前刑法第62條
    前段規定減輕其刑。
六、原審為被告論罪科刑之判決，固非無見，惟原判決未及減刑
    ，即有欠週延，且被告過失情節重大，致告訴人受傷傷勢非
    輕，原判決僅量處有期徒刑5 月，亦嫌過輕，被告上訴意旨
    ，否認有過失為無理由，檢察官上訴意旨指摘原判決量刑過
    輕，為有理由，原判決自應予撤銷改判，審酌被告駕車貿然
    超車，致告訴人受有事實欄所載重大難治之傷害，所生危害
    非輕，犯後尚未與告訴人達成和解，賠償其損害，另衡以告
    訴人亦疏未靠右行駛，同為肇事原因等一切情狀，量處有期
    徒刑8 月，又被告犯罪，在96年4 月24日以前，且無不得減
    刑之事由，爰依中華民國96年罪犯減刑條例第2 條第1 項第
    3 款，減其宣告刑2 分之1 ，並諭知易科罰金之折算標準，
    用示懲儆。
據上論結，應依刑事訴訟法第369 條第1 項前段、第364 條、第
299 條第1 項前段，刑法第284 條第1 項後段、修正前第41 條
第1 項前段、第62條前段，罰金罰鍰提高標準條例第1 條前段、
廢止前罰金罰鍰提高標準條例第2 條、中華民國96年罪犯減刑條
例第2 條第1 項第3 款、第7 條、第9條之規定，判決如主文。
本案經檢察官張其主到庭執行職務。
中　　華　　民　　國　　96　　年　　11　　月　　19　　日
                  刑事第三庭    審判長法  官   周賢銳
                                      法  官   謝宏宗
                                      法  官   趙文淵
以上正本證明與原本無異。
不得上訴。
中　　華　　民　　國　　96　　年　　11　　月　　19　　日
　　　　　　　　　　　　　　　　　　　書記官   賴梅琴
附錄本案論罪科刑條文
刑法第284 條第1 項
因過失傷害人者，處 6 月以下有期徒刑、拘役或 5 百元以下罰
金，致重傷者，處1 年以下有期徒刑、拘役或5 百元以下罰金。
